【裁判字號】    88,上易,2182
【裁判日期】    890113
【裁判案由】    詐欺
【裁判全文】
臺灣高等法院臺南分院刑事判決        八十八年度上易字第二一八二號  Ａ
      上  訴  人  臺灣臺南地方法院檢察署檢察官
      被      告  乙○○○
右上訴人因被告詐欺案件，不服臺灣臺南地方法院八十八年度易字第二三四五號中華
民國八十八年十月十二日第一審判決（起訴案號：臺灣臺南地方法院檢察署八十八年
度偵字第七六八一號），提起上訴，本院判決如左：
      主      文
上訴駁回。
      事      實
一、乙○○○明知自己無償債能力，竟意圖為自己不法之所有，於民國八十五年五月
    十三日，在台南市○○街二十巷十二號甲○○住處，使用詐術，向甲○○誆稱：
    伊認某教徒，如於該教徒所屬天主報會存款新臺幣（下同）十萬元，日後該教會
    可提供最高額三十萬元低利優惠貸款等語，致使甲○○陷於錯誤，而將標取會款
    十萬五千元交付予乙○○○。嗣甲○○向乙○○○詢問教會存款事宜，並要求查
    看存款證明時，乙○○○無法提出，甲○○即要求乙○○○返還十萬五千元，乙
    ○○○乃簽發面額十萬五千元本票乙紙予甲○○，惟該本票屆期竟未獲兌現，乙
    ○○○復避不見面，甲○○始悉受騙。
二、案經甲○○訴請臺灣臺南地方法院檢察署檢察官偵查起訴。
      理      由
一、訊據被告乙○○○雖供承告訴人甲○○有於右揭時地交付十萬五千元予伊之事實
    ，惟矢口否認有何詐欺犯行，辯稱：伊向甲○○收取十萬五千元，是因甲○○要
    跟會首李秀華所召組互助會，李秀華係伊認識約一年朋友，住台南市五期重劃區
    等語。
二、惟查右揭事實業據告訴人甲○○指訴綦詳，並有告訴人甲○○所提出乙○○○簽
    發之面額十萬五千元本票影本乙紙在卷足資佐證。而被告乙○○○於原審法院審
    理中亦供稱：「我確實有告訴甲○○教會存款十萬元，可低利貸款三十萬．．．
    」等語（詳原審卷第十二頁正面第二行），足證告訴人甲○○指訴內容，顯非憑
    空蹈虛之詞，應可憑信。被告乙○○○雖然辯稱：甲○○所交付十萬五千元，乃
    甲○○參加李秀華招組互助會所繳會款云云。然查被告乙○○○始終無法提供會
    首李秀華住址，或其他互助會員相關資料以供調查。參以被告乙○○○既自承曾
    參加互助會，則對互助會情形，理應知之甚詳，惟經原審法院深入盤詰該互助會
    情形，被告乙○○○就互助會會員人數若干竟無法陳明，甚至辯稱未拿到互助會
    單（詳原審卷第十七頁背面），而被告乙○○○竟於不知該互助會狀況下，即冒
    然將十萬五千元交付會首，顯與常情有悖。又我民間互助會習慣，恒每月逐次繳
    納會款，並無一次繳完全部會款之理，故被告乙○○○前開所辯，無非飾卸刑責
    之詞，顯非可採。其詐欺取財犯行，事證明確，堪以認定。
三、被告乙○○○意圖為自己不法之所有，竟使用詐術，詐騙告訴人甲○○十萬五千
    元。核其所為，係犯刑法第三百三十九條第一項詐欺取財罪。
四、原審以被告乙○○○罪證明確，因予適用刑法第三百三十九條第一項、第七十四
    條第一款、罰金罰鍰提高標準條例第一條前段規定，並審酌被告乙○○○犯罪動
    機、目的、手段及犯罪後態度與所生危害等一切情狀，量處有期徒刑五月。復以
    被告乙○○○前未曾受有期徒刑以上刑之宣告，有被告前案紀錄表足按，且案發
    後已於原審法院審理中如數賠償告訴人甲○○，並經告訴人甲○○表明不願深究
    之意（詳原審卷第十一頁背面第九行、第十二頁正面第六行）。歷經此次偵審程
    序，當知警惕，信無再犯之虞。因認其所受刑之宣告，以暫不執行為適當，爰併
    予宣告緩刑三年，以勵自新。本院經核原判決認事用法，並無不合，量刑亦稱允
    當。至於被告乙○○○於八十四年間起，以小孩註冊急需現款為由，陸續向告訴
    人甲○○借款共計七十二萬元，並交付被告配偶吳進財簽發本票，以供擔保，嗣
    屆期提示未獲兌現部分，檢察官經深入偵查後，已認定純屬一般借貸，因認該部
    分罪嫌不足，不另為不起訴處分在案。檢察官竟無視其先前就該部分罪嫌不足之
    論斷，曲從告訴人甲○○具狀聲請，指摘原判決不當，為無理由，應予駁回。
據上論斷，應依刑事訴訟法第三百六十八條，判決如主文。
本案經檢察官劉欽銘到庭執行職務。
中    華    民    國      八十九      年      一      月      十三      日
                                  臺灣高等法院臺南分院刑事第六庭
                                      審判長法官  林    金    村
                                            法官  黃    壽    燕
                                            法官  茆    臺    雲
右正本證明與原本無異。
不得上訴。
                                      法院書記官  吳    銘    添
中    華    民    國      八十九      年      一      月      十七      日
附錄：本判決論罪科刑法條
刑法第三百三十九條第一項：意圖為自己或第三人不法之所有，以詐術使人將本人或
                          第三人之物交付者，處五年以下有期徒刑、拘役或科或
                          併科一千元以下罰金。


司法院資訊處製作；財團法人民間司法改革基金會備份。
